【裁判字號】    88,交易,108
【裁判日期】    890131
【裁判案由】    過失傷害
【裁判全文】
臺灣宜蘭地方法院刑事判決                        八十八年度交易字第一八號
    公  訴  人  臺灣宜蘭地方法院檢察署檢察官
    被      告  甲○○
右列被告因過失傷害案件，經檢察官提起公訴 (八十八年度偵字第二六五二、二七六
九號)，本院判決如左：
    主  文
甲○○因過失傷害人，處有期徒刑參月，如易科罰金，以參佰元折算壹日。
    事  實
一、甲○○於民國八十八年四月二十九日，駕駛車牌號碼Ｇ五─八六九三號自用小客
    車，沿宜蘭縣壯圍鄉堤防往東港方向行駛，於同日上午九時四十五分許，行經與
    同鄉○○路六十五號前交岔口，本應注意行經閃紅燈號誌岔號口，車輛應減速接
    近，先停止於交岔路口前，讓幹道車優先通行後認為安全時，方得續行，而依當
    時情形，又無不能注意之情事，竟疏於注意，於通過上開交岔路口時，逕行前進
    ，適有陳長和所騎乘，其後搭載陳泰君，沿同鄉○○路美福往東津方向行駛之車
    號ＧＲＥ─九六六號重型機車，亦未注意其車道上閃光黃燈之標誌，而未減速接
    近，注意安全，小心通過，以致二車相撞，致陳長和（業據當庭撤回告訴）、陳
    泰君人車倒地，陳泰君因而受有脾臟破裂、後腹膜血腫、左側肋骨第七、八、九
    、十、十一、十二根骨折、胸部挫傷、肺部挫傷、下肢挫傷之傷害。
二、案經告訴人陳泰君告訴及宜蘭縣警察局礁溪分局報請台灣宜蘭地方法院檢察署檢
    察官偵查起訴。
    理  由
一、訊據被告甲○○坦承於右揭時地與告訴人陳長和發生車禍等情，惟矢口否認涉有
    上開犯行，辯稱：其車前有一大貨車右轉美福路，伊有停車觀看左右來車，係告
    訴人陳長和撞及伊車云云。惟查，被告未停車再開等情，業據告訴人陳長和、告
    訴人陳泰君指訴綦詳。且依道路交通事故調查報告表所繪現場圖可知，該肇事路
    口為不規則型岔路口，以被告行車方向觀察，在至該肇事路口前，該路段位置偏
    右，則依被告行車方向，可以輕易觀察右方來車，而無不能注意之情事。被告辯
    稱其時有一大貨車在其前右轉，因無證據可佐，已難遽採，且縱令其時確有大貨
    車，被告亦應待該大貨車完全通過，並確定無其他來車後始得前行，被告就此仍
    疏於注意。而渠辯稱當時砂石車之尾端完全轉向了，伊前進時完全沒有車云云，
   惟苟其時完全無車駛來，則此事故即無發生之可能，是被告所辯，適足以證明渠
    疏於注意，而未發現有右方來車，並讓幹線道車先行。又肇事後被告車輛斜停於
    北向路中，路面留有較靠南向車道之四段煞車痕，告訴人所搭乘之車輛斜停在被
    告車輛右後側處，路面刮痕在被告車行方向過四分之三之路口，應堪認該處為撞
    擊點，被告所辯其車已行至經過路口後之車道內，亦不足採。惟告訴人陳長和雖
    稱當時被告車輛前有一白色自小客車讓伊先行，被告卻自後超車撞上來云云，惟
    依卷附照片被告車輛受損情形，可知確係被害人陳長和駕車衝撞被告車輛，則可
    推知告訴人陳長和行至路口應無減速慢行，始至於斯，被害人單憑己見所為上述
    辯解，自無可採信，是告訴人陳長和亦同有過失，被告此部分之辯解可堪採信，
    然此仍難卸被告本應負之過失責任。另告訴人陳泰君搭乘告訴人陳長和之車輛，
    因本件事故受有脾臟破裂、後腹膜血腫、左側肋骨第七、八、九、十、十一、十
    二根骨折、胸部挫傷、肺部挫傷、下肢挫傷之傷害，有診斷證明書一紙在卷可稽
    ，被告駕車肇事之事實應堪認定。
二、按汽車在雙向不對稱之道路，應依道路交通標誌、標線．號誌之指示行駛；閃光
   紅燈表示「停車再開」，車輛應減速接近，先停止於交岔路口前，讓幹道車優先
    通行後認為安全時，方得續行，道路交通安全規則第九十八條第三項、道路交通
    標誌標線號誌設置規則第二百十一條定有明文。被告甲○○駕車自應注意上述道
    路交通安全規定，且依當時情狀，又無不能注意之情形，竟疏不注意，以致肇事
    ，致告訴人陳泰君受傷，被告應有過失。本件經送台灣省基宜區車輛行車事故鑑
    定委員會鑑定，研判得出二種可能情形，有該會八十八年八月三十日基宜鑑字第
    八八三八０號函在卷可參。其中第一種情形，與前揭認定事實之論據較為吻合，
    可供參照。而其中第二種情形，僅以告訴人陳長和之指述為據，尚非可採，附此
    敘明。又被告之過失行為，與告訴人陳泰君之傷害，具有相當因果關係。本件事
    證明確，被告過失傷害犯行，堪以認定。
三、核被告甲○○所為，係犯刑法第二百八十四條第一項前段之過失傷害罪。爰審酌
    被告之過失程度、告訴人陳長和亦同有過失、本件肇事所生之危害、肇事後態度
    及尚未與告訴人陳泰君和解並給付賠償等一切情狀，量處如主文所示之刑，並諭
    知易科罰金之折算標準。
四、公訴意旨另以被告駕駛上開車輛，於前揭時地，本應注意行經交岔路口，不得超
    車，而依當時情形，又無不能注意之情事，竟疏於注意，於通過上開交岔路口時
    ，見前方有一白色車輛停下，即超車，致撞及告訴人陳長和所騎乘，其後搭載陳
    泰君之右開重型機車，致告訴人陳長和及陳泰君人車倒地，陳長和因而受有左側
    橈骨尺骨骨折之傷害，因認被告涉有過失傷害之罪嫌。惟按告訴乃論之罪，告訴
    人於第一審辯論終結前得撤回其告訴，刑事訴訟法第二百三十八條第一項定有明
    文。查本件告訴人陳長和告訴被告過失傷害案件，起訴書認係觸犯刑法第二百八
    十四條第一項前段罪名，依同法第二百八十七條規定，須告訴乃論；茲據告訴人
    陳長和撤回告訴，有審判筆錄在卷可憑，惟公訴人該此部分與前揭論罪科刑部分
    ，有想像競合犯之裁判上一罪關係，爰不另為不受理之諭知。
據上論斷，應依刑事訴訟法第二百九十九條第一項前段，刑法第二百八十四條第一項
前段、第四十一條，罰金罰鍰提高標準條例第一項前段、第二項判決如主文。
中    華    民    國      八十九        年      一      月    三十一    日
                                  臺灣宜蘭地方法院刑事庭
                                          法  官  謝  佩  玲
右正本證明與原本無異。
如不服本判決，應於判決送達後十日內，向本院提出上訴狀。（應附繕本）
                                          書記官  莊  淑  茹
中    華    民    國      八十九      年       二     月        九      日
附錄法條：
刑法第二百八十四條第一項前段
因過失傷害人者，處六月以下有期徒刑、拘役或五百元以下罰金。


司法院資訊處製作；財團法人民間司法改革基金會備份。
